【裁判字號】    98,交聲,1522
【裁判日期】    990126
【裁判案由】    聲明異議
【裁判全文】
臺灣臺南地方法院交通事件裁定        98年度交聲字第1522號
移送機關    交通部公路總局嘉義區監理所麻豆監理站
異議人即
受處分人    昱寶通運股份有限公司
上列異議人即受處分人因違反道路交通管理處罰條例案件，對於
交通部公路總局嘉義區監理所麻豆監理站於民國98年11月11日所
為之處分（處分案號：麻監裁罰字第裁00-000000000號）聲明異
議，本院裁定如下：
    主  文
異議駁回。
    理  由
一、原處分意旨略以：異議人即受處分人昱寶通運股份有限公司
    （下稱異議人）所有之車牌號碼622-HC營業大貨曳引車，於
    民國98年10月5 日10時10分許，由第三人吳沛宙駕駛行經國
    道3 號高速公路南下竹田收費站時，因有使用註銷駕照駕駛
    大貨曳引車之違規行為遭查獲，並經交通部公路總局高雄區
    監理所屏東監理站逕行製單舉發汽車所有人。嗣經移送機關
    即交通部公路總局嘉義區監理所麻豆監理站，以異議人之違
    規事實明確，乃依道路交通管理處罰條例第21條之1 第1項
    第5 款之規定，裁處異議人新臺幣（下同）6 萬元，並記該
    車違規紀錄1 次等處分。
二、本件聲明異議意旨略以：按行政罰法第13條因自己或他人生
    命、身體、自由、名譽或財產之緊急危難而出於不得已之行
    為，不予處罰。異議人因颱風來襲要去災區送物資及載人離
    開災區，係為賑災而不得已，因而為此聲明異議等語。
三、按汽車駕駛人駕駛執照業經吊銷或註銷仍駕駛聯結車、大客
    車、大貨車者，汽車所有人及駕駛人各處40,000以上80,000
    元以下罰鍰，並記該汽車違規紀錄1 次，道路交通管理處罰
    條例第21條之1 第1 項第5 款、第3 項分別定有明文。
四、經查：
(一)異議人所有之車牌號碼622-HC營業大貨曳引車，於98年10月
    5 日10時10分許，由第三人吳沛宙駕駛行經國道3 號南下竹
    田收費站時，因有使用註銷駕照駕駛大貨曳引車之違規行為
    遭查獲，並經交通部公路總局高雄區監理所屏東監理站逕行
    製單舉等情，有交通部公路總局高雄區監理所屏東監理站98
    年10月5 日高監字第820000497 號舉發違反道路交通管理事
    件通知單、第三人吳宙沛汽車駕照基本資料及證號查詢汽車
    駕駛人資料各1 紙在卷可稽，且異議人對上開違規之事實並
    不爭執，是異議人上開違規行為應足認定。
(二)按因避免自己或他人生命、身體、自由、名譽或財產之緊急
    危難而出於不得已之行為，不予處罰。但避難行為過當者，
    得減輕或免除其處罰，行政罰法第13條固有明文。然該條所
    稱之緊急避難，其要件包括須客觀上確有緊急危難狀態存在
    ，行為人主觀出於救助之意思，所為之避難行為，須與目的
    相當且採取損害最小之方式為之，亦即仍須符合比例原則。
    而本件異議人雖以違規當時颱風來襲前往災區運送物資及載
    人離開災區，應有緊急避難之適用為由，提起本件聲明異議
    ，惟其就此阻卻違法事由並無法提出任何證據得資佐證，尚
    難僅憑異議人片面之說詞即逕予推認當時客觀上確有緊急危
    難狀態存在。況衡以異議人前揭所執緊急事由，異議人將其
    所有上開大貨曳引車交由已註銷駕駛執照之第三人吳沛宙駕
    駛之行為，並非唯一且必要之方式，異議人尚得選擇其他持
    有合格駕照之人駕駛上開車輛，詎其捨此不為，因而造成本
    件違規，並無「不得已事由」存在。是異議人之違規行為，
    實難認係屬緊急危難狀態，亦無從認客觀上有何不得已須為
    該違規行為之情狀，故與行政罰法第13條所定之緊急避難並
    不相符，自不得據為本件主張阻卻違規之正當事由。
五、綜上所述，異議人所有之車牌號碼622-HC營業大貨曳引車，
    其駕駛人於上開時地因駕駛執照經註銷仍駕駛營業大貨曳引
    車之違規事實，足堪認定。從而，移送機關依道路交通管理
    處罰條例第21條之1 第1 項第5 款及違反道路交通管理事件
    統一裁罰基準表之規定，裁處異議人罰鍰6 萬元，並記該車
    違規紀錄1 次，核無違誤。本件異議無理由，應予駁回。
六、據上論斷，應依道路交通管理處罰條例第87條第2 項，道路
    交通案件處理辦法第19條，裁定如主文。
中    華    民    國    99    年    1     月    26    日
                  交通法庭法  官  鄭燕璘
以上正本證明與原本無異。
如不服本裁定應於送達後5日內向本院提出抗告狀。（應附繕本
）
                          書記官  蔡明峰
中    華    民    國    99    年    1     月    26    日


司法院資訊處製作；財團法人民間司法改革基金會備份。
